臺灣高等法院刑事判決
109年度上訴字第3130號
上  訴  人  
即  被  告  尤鴻達


選任辯護人  吳于安律師
上列上訴人即被告因違反毒品危害防制條例等案件，不服臺灣新
竹地方法院109年度訴字第188號，中華民國109年7月14日第一審
判決（起訴案號：臺灣新竹地方檢察署109年度偵字第431、1226
號），提起上訴，本院判決如下：
    主    文
上訴駁回。
    犯罪事實
一、甲○○明知甲基安非他命係屬毒品危害防制條例第2條第2項第
    2款所規定之第二級毒品，依法不得販賣及持有，且係經中
    央衛生主管機關衛生福利部明令公告禁止製造、調劑、輸入
    、輸出、販賣或陳列之毒害藥品，屬於禁藥，不得非法轉讓
    予他人，竟分別為下列行為：
  ㈠基於販賣第二級毒品甲基安非他命以牟利之犯意，持其所有
    門號0000000000號行動電話1具作為聯絡工具，於民國108 
    年10月19日下午3時30分起至45分許，在桃園市○○區○○漁港
    附近某處，以新臺幣（下同）1,000元之價格，販賣第二級
    毒品甲基安非他命1包（約0.4至0.5公克）予謝智州。
  ㈡基於轉讓禁藥甲基安非他命之犯意，於108年10月23日晚間
    8時許，在陳智宏位在桃園市○○區○○路0巷00弄00號之住處內
    ，無償提供其所有實際數量不詳（無證據證明純質淨重已達
    10公克以上）之甲基安非他命少許予陳智宏施用而轉讓之。
    　
    嗣經警持原審法院法官核發之通訊監察書對甲○○持用之前開
    行動電話門號0000000000號實施通訊監察，並於108年12月9
    日下午1時30分許，持原審法院法官核發之搜索票，前往甲○
    ○位在新竹縣○○鄉○○村○○000號之住處執行搜索，當場扣得甲
    ○○上開門號0000000000號行動電話1具（含SIM卡1張），始
    循線查獲上情。
二、案經新竹縣政府警察局移送及臺灣新竹地方檢察署（下稱新
    竹地檢署）檢察官簽分偵查起訴。
    理    由
壹、證據能力部分：
一、上訴人即被告甲○○（下稱被告）於警詢時之供述，應無證據
    能力：
　㈠按依刑事訴訟法第100條之1第1項、第100條之2規定，檢察官
    訊問被告或司法警察（官）詢問犯罪嫌疑人時，除有急迫情
    況且經記明筆錄者外，應全程連續錄音；必要時，並應全程
    連續錄影。揆其立法意旨，乃在建立訊（詢）問筆錄之公信
    力，並促使偵（調）查機關恪遵訊（詢）問程序之規定，以
    確保程序之合法正當。因此，舉凡與實現正當法律程序有關
    之偵（調）查機關不作為與作為義務之遵守，諸如禁止以不
    正方法訊（詢）問、不得於夜間詢問及踐行同法第95條之告
    知程序等，悉在擔保之範圍內，非僅止於確保自白之任意性
    。是被告之自白縱經證明係本諸自由意志所為，而非出於不
    正之方法，亦難謂其受正當法律程序保障之訴訟上權益，業
    已完全獲得滿足，並得據以免除或減輕上開為擔保偵（調）
    查機關恪遵訴訟上作為與不作為規定，所課予應全程錄音或
    錄影之義務。檢察官、司法警察（官）未依規定全程連續錄
    音或錄影所進行之訊（詢）問筆錄，亦屬違背法定程序取得
    之證據，其有無證據能力，仍應由法院適用同法第158條之4
    規定，依個案之具體情狀，審酌人權保障及公共利益之均衡
    維護，予以客觀權衡判斷之（最高法院100年度台上字第173
    0號判決意旨參照）。
　㈡被告之辯護人於本院準備程序中以被告於警詢時之供述非出
    於自由意志及未依法全程錄音為由，主張無證據能力等語。
    經查，卷內並無被告於警詢時供述之錄音光碟可供勘驗；又
    新竹縣政府警察局承辦員警就本案被告於108年12月10日之
    警詢筆錄錄音原始檔案已無備份留存乙節，亦有本院公務電
    話查詢紀錄表、本院公務電話來電紀錄表及新竹縣政府警察
    局於109年11月2日以竹縣警刑字第0000000000號函等件附卷
    可參（見本院卷第155、157165頁），本院顯然已無從經由
    勘驗被告警詢時之錄音內容，就員警詢問被告之筆錄製作過
    程及其功能加以觀察，以明被告自白之任意性及真實性，亦
    無法了解該警詢筆錄紀載之正確性，則本案承辦員警於詢問
    被告時，是否有依法全程連續錄音並恪遵詢問程序之規定，
    即屬有疑，本院經審酌員警違背法定程序之情節、主觀意圖
    、侵害被告權益之種類及輕重、犯罪所生之危險或實害、禁
    止使用證據對於預防將來違法取得證據之效果、證據取得之
    違法對被告訴訟上防禦不利益之程度等各種情形，並權衡人
    權保障與社會安全維護後，認為被告於警詢時之供述，不具
    證據能力，不得作為本案認定被告犯罪事實之證據資料，合
    先敘明。
二、查本院依被告之辯護人聲請勘驗證人謝智州、陳智宏於警詢
    時之錄影光碟，並依職權勘驗被告於偵訊時之錄影光碟，該
    等部分錄音譯文、錄影內容全文經記載於本院勘驗筆錄（見
    本院卷第270至281頁），與證人謝智州、陳智宏該部分警詢
    時調查筆錄、被告該部分偵查中訊問筆錄相較，顯以本院勘
    驗筆錄所載該等部分錄音譯文、錄影內容較為詳盡，則證人
    謝智州、陳智宏於警詢時之供述內容、被告於偵查中之供述
    內容，自應均以本院勘驗筆錄所記載錄音譯文、錄影內容為
    準，先予敘明。
三、次按被告以外之人於審判外之言詞或書面陳述，除法律有規
    定者外，不得做為證據。被告以外之人於檢察事務官、司法
    警察官或司法警察調查中所為之陳述，與審判中不符時，其
    先前之陳述具有較可信之特別情況，且為證明犯罪事實存否
    所必要者，得為證據，刑事訴訟法第159條第1項、第159條
    之2分別定有明文。所謂「與審判中不符」，係指該陳述之
    主要待證事實部分，前後之供述有所不符，導致應為相異之
    認定，包括先前之陳述詳盡，於後簡略，甚至改稱：忘記、
    不知道等語，或有正當理由而拒絕陳述（如經許可之拒絕證
    言），致實質內容已有不符者在內。所謂「可信」指其陳述
    與審判中之陳述為比較，就陳述時之外部狀況予以觀察，先
    前之陳述係在有其可信為真實之特別情況下所為者而言。所
    謂「必要性」要件，乃指就具體個案案情及相關證據予以判
    斷，其主要待證事實之存在或不存在，已無從再從同一供述
    者取得與先前相同之陳述內容，縱以其他證據替代，亦無由
    達到同一目的之情形。查證人謝智州於原審時所述，或係迴
    護或袒護被告，而出現與先前警詢時供述之內容、細節不盡
    相符之情形，惟其先前警詢時陳述較審理中證述情節詳盡、
    合理，且就員警所提示之7通監察譯文並非全盤承認係其與
    被告之毒品交易內容（見本院卷第278至280頁），顯見證人
    謝智州於警詢時之供述係出於其自由意志所為，本院審酌證
    人謝智州於警詢時所為陳述，係出於其自由意志，相較於原
    審時所述，距案發時間後未久，且就案發經過之記憶較為清
    晰，所受外力干涉較少，應具有較可信之特別情況，復為證
    明犯罪事實之存否所必要，應認有證據能力。
四、復按被告以外之人於審判外之陳述，雖不符刑事訴訟法第15
    9條之1至第159條之4之規定，然經當事人於審判程序同意作
    為證據，法院審酌該言詞陳述或書面陳述作成時之情況，認
    為適當者，亦得為證據；當事人、代理人或辯護人於法院調
    查證據時，知有刑事訴訟法第159條第1項不得為證據之情形
    ，而未於言詞辯論終結前聲明異議者，視為有前項之同意，
    刑事訴訟法第159條之5定有明文。查，本判決下列認定事實
    所引用之被告以外之人於審判外所為之其他供述證據資料（
    包含人證與文書等證據），並無證據證明係公務員違背法定
    程序所取得；而檢察官、被告及其辯護人對本院準備程序期
    日提示之卷證，均同意或不爭執其等證據能力（見本院卷第
    98頁），且迄至言詞辯論終結前亦未再聲明異議，本案證據
    資料作成時之情況，核無違法取證或其他瑕疵，證明力亦無
    明顯過低之情形，認為以之作為證據為適當，依刑事訴訟法
    第159條之5規定，自均得作為證據。
五、至於非供述證據部分，檢察官、被告及其辯護人於本院準備
    程序期日均同意或不爭執其等證據能力（見本院卷第98至99
    頁），復均查無違反法定程序取得或其他不得作為證據之情
    形，且經本院於審理期日提示予檢察官、被告及其辯護人而
    為合法調查，應認均有證據能力。
六、另被告之辯護人雖爭執證人陳智宏於警詢時之供述之證據能
    力（見本院卷第98頁），惟因本院並未以之作為本案證明被
    告犯罪事實之證據，故不予論述其證據能力，併予敘明。
貳、實體部分：
一、認定犯罪事實所憑之證據及理由： 
    訊據被告固不否認於前開時間、地點，分別與謝智州、陳智
    宏見面等事實，惟矢口否認有何販賣第二級毒品及轉讓禁藥
    等犯行，辯稱：伊當時係與謝智州共同向「阿明」購買毒品
    ，並沒有從中得到任何利益；另伊僅有與陳智宏去捕魚，並
    沒有轉讓毒品（即禁藥）給陳智宏云云。經查：
  ㈠被告販賣第二級毒品予謝智州部分：
    ⒈被告持其所使用之門號0000000000號行動電話與謝智州聯
      繫後，於108年10月19日下午3時30分起至45分許，在桃園
      市○○區○○漁港附近某處，與謝智州見面，謝智州旋即以1,
      000元之價格，販入第二級毒品甲基安非他命1包（約0.4
      至0.5公克）等事實，業據被告於偵查、原審及本院審理
      時所不爭執（見他卷第127頁反面；原審卷第167至168頁
      ；本院卷第100至101、305頁），復經證人即謝智州於偵
      查中證述屬實（見他卷第37頁），並有原審法院108年聲
      監續字第000號通訊監察書及電話附表暨被告與謝智州間1
      08年10月19日通訊監察譯文等件在卷可稽（見他卷第6頁
      反面；本院卷第137至139頁），且有門號0000000000號行
      動電話1具扣案可佐，足認被告前開任意性自白核與事實
      相符，應堪採信。
　　⒉又證人謝智州先於警詢時證稱：如附表一所示通訊內容是
      伊跟被告的對話，阿明是他（按指被告）朋友，這是伊跟
      他的毒品交易內容，就是伊在桃園○○被告朋友住處，拿1,
      000元給他，購買0.3、0.4公克的安非他命，他當面把毒
      品給伊等語（見本院卷第278至280頁）；復於偵查中證稱
      ：如附表一所示之譯文是伊與被告間通話，伊與被告通話
      後有交易毒品；伊等約在○○漁港附近，好像是阿明家，但
      伊沒進去，是通話後，伊從家中騎車到那（按指約定之○○
      漁港附近阿明家）約1小時，被告在路邊等伊，伊有拿1,0
      00元給被告，要買安非他命（按係甲基安非他命）0.4或0
      .5公克，被告收了伊的錢後就走掉，不知道去哪，過10至
      15分鐘，被告回來，就拿安非他命給伊，但被告沒說是去
      跟阿明拿；對話中伊說「要還你錢」就是要買毒品的意思
      ，不是之前有欠錢，那一次伊沒有跟被告一起進去，不知
      道被告自己有無跟阿明買毒品。伊沒有跟阿明聯絡過，不
      知道他姓名、聯絡電話等語明確（見他卷第37頁），並有
      如附表一所示被告與謝智州間108年10月19日通話之通訊
      監察譯文1份在卷可稽（見他卷第6頁反面）；又細繹如附
      表一所示之通訊監察譯文，對話脈絡顯示證人謝智州電聯
      被告表示「要還你錢」，還詢問被告懂意思嗎？被告要證
      人謝智州到永安，證人謝智州表示很遠，被告表示不然要
      其跑去再跑回來永安嗎？證人謝智州向被告確認是否在阿
      明那，被告表示是，證人謝智州回稱好等情，堪認證人謝
      智州前開證稱其係與被告完成系爭第二級毒品甲基安非他
      命之買賣交易，應屬可信。是以，被告確有於108年10月1
      9日下午3時30分起至45分許，在桃園市○○區○○漁港附近某
      處，先收受謝智州所交付之1,000元後，交付甲基安非他
      命1包（約0.4至0.5公克）予謝智州等情無訛。
　　⒊按販毒之人，主觀上必有營利之意圖，又毒品交易亦不必
      然以現貨買賣為常態，毒品交易通路賣方上、下手間，基
      於規避查緝風險，節約存貨成本等不一而足之考量，臨交
      貨之際，始互通有無之情形，亦所在多有，故販毒者與買
      方議妥交易並取得價金後，始轉而向上手取得毒品交付買
      方，不論該次交易係起因於賣方主動兜售或買方主動洽購
      ，販毒者既有營利意圖，非可與無營利意圖，而單純為便
      利施用之人，僅代為購買毒品或合資等幫助施用之情形等
      同視之。前者與後者係不同之犯罪事實，其行為之實質意
      義及法律上之評價，亦屬有別，而其間之差別，主要即在
      於營利意圖之有無。至於販毒者意圖營利所欲謀取之利益
      ，不限於係價差或量差，其利益之多寡及實際上是否已經
      獲利，亦非所問。然販賣毒品之人，倘於陳述合資購買或
      為人代購之過程中，同時承認其有藉出面購買、代購之機
      會，從中謀取其個人利益之意圖，而就主觀上牟利之意圖
      及客觀上交付毒品、收取價款等販賣毒品罪之主要部分為
      肯定之供述者，仍屬已對販賣毒品之犯行為自白（最高法
      院107年度台上字第922號判決意旨可參）；次按販賣毒品
      屬嚴重違法行為，苟遭逮獲，後果嚴重，毒販出售毒品時
      無不小心翼翼，不敢公然為之，且甲基安非他命並無公定
      價格，並可任意分裝或增減其份量，是其各次買賣之價格
      ，當亦各有差異，或隨供需雙方之資力、關係之深淺、需
      求之數量、貨源之充裕與否、販賣者對於資金之需求程度
      ，以及政府查緝之態度，進而為各種不同之風險評估，而
      為機動性之調整，是其價格標準，自非一成不變，且販賣
      者從各種「價差」或「量差」或「純度」謀取利潤方式，
      亦有差異，然其所圖利益之非法販賣行為目的，則屬相同
      ，並無二致。因之販賣利得，除經被告坦承，或因帳冊記
      載致價量至臻明確外，確實難以究其原委。然按一般民眾
      之普遍認知，毒品價格非低、取得不易，且毒品交易向為
      政府查禁森嚴且重罰不寬貸，衡諸常情，倘非有利可圖，
      殊無必要甘冒持有毒品遭查獲、重罰之極大風險，無端親
      送至交易處所，或於自身住處附近交易毒品，抑或購入大
      量毒品貯藏之理，而平添為警查獲之可能。從而，除確有
      反證足資認定係基於某種非圖利本意之關係外，通常尚難
      因無法查悉其買進、賣出之差價，而諉無營利之意思，或
      阻卻販賣犯行之追訴，致知過坦承者難辭重典，飾詞否認
      者反得逞僥倖，而失情理之平。查被告為智識正常之人，
      對於甲基安非他命交易向為檢警機關嚴予取締之犯罪當知
      悉甚稔，苟無利可圖，應無甘冒被查緝法辦重刑之極大風
      險為之，且被告如何分裝毒品及訂定價格，顯然繫諸其主
      觀意思決定，也隨時可依其向上游購入價格不同而有所變
      動，則依一般經驗法則，自堪信被告為前開販賣甲基安非
      他命行為時，確有藉由量差、價差等方式從中謀取其個人
      利益之意圖。是以，被告主觀上確具有販賣甲基安非他命
      以營利之意圖，應堪認定。　
　　⒋被告雖辯稱：伊當時係與謝智州共同向「阿明」購買毒品
      ，並沒有從中得到任何利益云云。然查：
　　  ⑴被告於偵查中先供稱：謝智州到的時候，先打電話叫伊
        出去，伊出去帶他進屋，在阿明家，謝智州拿1,000元
        給伊，伊直接拿給阿明，阿明給伊安非他命不到0.5公
        克，約0.3公克左右，伊拿了當場給謝智州等語（見他
        卷第127頁反面）；復於原審審理中供稱：伊跟謝智州
        一起進去阿明家，進去裡面之後，謝智州就說要處理東
        西，但阿明人就在那邊，所以是謝智州跟阿明自己在那
        邊交易的，謝智州在阿明家的時候，本來要把錢拿給伊
        ，伊沒有接，所以是謝智州跟阿明自己處理的，謝智州
        把錢拿給阿明，阿明再把毒品拿給謝智州，伊沒有經手
        等語（見原審卷第167頁），則被告對於其究竟有無經
        手謝智州所購入之甲基安非他命1包及其價款1,000元部
        分等供述前後不一，其所辯是否屬實，自非無疑。
　　  ⑵復被告於偵查中供稱：這次伊自己沒有跟阿明買毒品，
        伊是去還阿明1,000元，因為之前謝智州也是要買毒品
        ，伊身上沒有，就去跟阿明用欠的方式拿1公克，拿回
        來伊跟謝智州一人一半，1公克是2,000元，當時伊跟謝
        智州合資，只有謝智州拿1,000元出來，伊的部分是先
        欠著等語明確（見他卷第127頁反面），核與被告前開
        所辯有違，是被告前開所辯，不可採信。
　　  ⑶被告雖另辯稱：檢察官無逼伊認罪，亦無要求伊怎麼講
        ，筆錄之內容係自己決定要這麼說，但伊內心很掙扎，
        當時身體不舒服，請家人送胃藥到警局，擔心收押才承
        認，警察做筆錄時向其表示看是要在裡面還是外面云云
        （見原審卷第57至58頁），然證人即製作被告警詢筆錄
        之警員吳學瑜於原審審理中證稱：108年12月10日，伊
        負責製作被告之警詢筆錄，不記得當日被告有無胃痛、
        不舒服，伊不吸菸，但印象中有帶被告出去抽菸，伊並
        無向被告表示「如果不承認會被收押」、「自己要想清
        楚，看你要在裡面還是在外面」，也沒向被告表示相信
        還是不相信，並沒有要被告一定要認兩條出來等語（見
        原審卷第154至161頁）；又觀之前引被告當日偵訊筆錄
        並無被告因胃痛或不舒服而需要休息或暫停製作筆錄之
        請求，亦無任何被告請求交保字語之記載，若被告當日
        確係為求交保而認罪，何以未於檢察官訊問時為請求交
        保之言語？是被告此部分所辯，顯不足採。
　　  ⑷又證人謝智州於原審審理中雖證稱：如附表一所示之譯
        文係伊與被告間之對話，但內容不是交易毒品，伊與被
        告均係乙○○之員工，伊至現在每天都還是去工作，會與
        乙○○見面，因為伊欠乙○○錢，欠很久，乙○○每天都打電
        話催伊還錢，伊看到乙○○都會覺得很丟臉，所以交給被
        告3,000元，要被告轉交給乙○○，因為老闆住永安，所
        以伊去永安，伊警詢時係被警察騙去警局，警察還向伊
        表示看伊要交出幾條，是要做朋友還是怎樣，伊沒有向
        被告購買毒品，是警察硬要伊講，偵訊時，警察就站在
        偵查庭裡面，2位警員分別站在伊左右兩邊，伊無法跟
        檢察官講實話，偵訊時檢察官沒有給伊壓力等語（見原
        審卷第121至137頁），然此部分證述顯與被告於前開偵
        查、原審及本院審理中辯稱謝智州係向阿明購買系爭甲
        基安非他命或其係與謝智州合資向阿明購買系爭甲基安
        非他命等語不合，亦與證人乙○○於本院審理中證稱：謝
        智州兩年前開始在伊那邊打工，他曾在領薪水時跟伊說
        錢不夠用，跟伊多借4,500元，他跟伊借錢後就沒來上
        班了，伊已經很久沒有看到謝智州，他最後一次出現差
        不多是109年4、5月，被告有找到他，伊於109年5月之
        後，就叫被告幫伊收這4,500元，被告沒有幫伊收到這4
        ,500元，也沒有幫謝智州代墊還款，不過後來在夏天的
        時候，被告跟伊說他拿到2000元，伊要發工資給被告20
        00元時，伊就不給被告工資，用這筆錢抵銷，所以被告
        有幫謝智州還2,000元等語有違（見本院卷第253至258
        頁）；且細繹如附表一所示通訊監察譯文，證人謝智州
        電聯被告時第一句話係「喂，趕快回來，我要還你錢，
        懂嗎？」，若證人謝智州係要被告幫忙交錢給老闆乙○○
        ，為何說要還被告錢？且連續詢問被告2次「懂嗎」？
        倘若證人謝智州僅係單純表示如其所說文義上之意思，
        以如此簡單之一句話，被告豈有不懂之理，然證人謝智
        州卻連續與被告確認是否懂其意思，足認證人謝智州此
        句話具有弦外之音，希望被告能理解其這句話別有他意
        。又觀之證人謝智州於警詢及偵訊之筆錄（見他卷第14
        至17、36至37頁；本院卷第278至280頁）所載，員警於
        警詢時共提供7通監察譯文（譯文編號1-1至1-7）供證
        人謝智州閱覽，證人謝智州陳稱編號1-1至1-3、1-6之
        內容不是交易毒品，編號1-4至1-5之內容是要交易毒品
        ，但其至被告住處後，被告表示沒有毒品，所以均沒有
        交易成功等情，倘若員警要證人謝智州誣陷被告，為何
        不要求證人謝智州就該7通譯文均表示係交易毒品之內
        容，而只讓證人謝智州表示只有1次係交易毒品？若被
        告並無與證人謝智州於前開時地交易甲基安非他命，為
        何證人謝智州證述被告販賣甲基安非他命之時間、地點
        ，剛好是被告於警詢及偵查中唯一承認之一次販賣甲基
        安非他命行為？遑論證人謝智州於警詢時係員警持新竹
        地檢署檢察官簽發之拘票，至證人謝智州住處拘提其到
        案乙節，有新竹地檢署檢察官拘票1紙在卷可考（見他
        字卷第11頁），並非其所述係被員警騙去警察局；再參
        酌被告及證人謝智州於原審審理中均坦承被告於偵查後
        至原審準備程序前，曾找證人謝智州講本案之事乙節（
        見原審卷第126、133至134頁），足認證人謝智州上開
        於原審審理時翻異前詞之證述，應係出於迴護或袒護被
        告而故為上開虛偽證詞，不足以對被告為有利之認定。
　　  ⑸綜上，被告前開所辯，均屬事後卸責之詞，不足採信。
  ㈡被告轉讓禁藥予陳智宏部分： 
    ⒈被告於108年10月23日晚間8時許，在證人陳智宏位在桃園
      市○○區○○路0巷00弄00號之住處內，與證人陳智宏見面乙
      節，業據被告於偵查及本院審理時所不爭執（見他卷第12
      8頁；本院卷第100至101頁），復經證人即陳智宏於偵查
      中證述屬實（見他卷第78頁反面），並有原審法院108年
      聲監續字第000號通訊監察書及電話附表暨被告與證人陳
      智宏間108年10月23日通訊監察譯文等件在卷可稽（見他
      卷第9頁；本院卷第137至139頁），且有門號0000000000
      號行動電話1具扣案可佐，足認被告前開任意性自白核與
      事實相符，應堪採信。
    ⒉又證人陳智宏於偵查中證稱：如附表二所示之監聽譯文係
      伊與被告之對話，本來要交易毒品，後來他沒有拿來，伊
      等就一起去抓魚，當天晚上8點多被告至伊家，他直接將
      一些安非他命倒在伊吸食器給伊用，沒有跟伊收錢等語明
      確（見他卷第78頁反面），核與被告於偵查中自承：108 
      年10月23日晚上8點多，伊至陳智宏住處，將甲基安非他
      命倒在吸食器給陳智宏施用，伊承認有轉讓第二級毒品等
      語相符（見他卷第128頁），足認證人陳智宏於偵查中證
      稱被告轉讓甲基安非他命供其免費施用，應可採信。
    ⒊被告雖辯稱：伊僅有與陳智宏去捕魚，並沒有轉讓毒品給
      陳智宏云云。查，證人陳智宏於原審審理中固先證稱：當
      日晚上被告僅來找伊一起去抓魚，並無提供甲基安非他命
      供伊施用等語（見原審卷第140頁），然俟於辯護人行反
      詰問再度確認其是否記得被告於108年10月23日晚上8時許
      至其住處時改稱：伊不記得了，被告應該是有到伊家請伊
      用安非他命、直接倒在伊的吸食器給伊用的情形，只是時
      間伊不記得了等語（見原審卷第146至147頁）；又於原審
      審判長訊問時證稱：被告只有請伊1、2次，情況就是被告
      直接倒在吸食器，沒有跟伊收錢，伊應該是在警詢、偵查
      中那時候的記憶比現在的清楚，伊進去偵查庭訊問時，沒
      有受到什麼壓力，檢察官沒有要伊一定要指認被告有販賣
      或轉讓毒品給伊，108年12月10日檢察官問完伊筆錄之後
      ，大概過了1個禮拜，被告有去找伊，跟伊講到時候如果
      法院傳伊來的時候，要伊把當時作筆錄的情形講出來等語
      （見原審卷第150至152頁）；參以被告於原審準備程序時
      亦自承其於109年4月1日開庭前曾去找陳智宏乙情（見原
      審卷第58頁），足認證人陳智宏於偵查中之證述距離案發
      時間較近，記憶較其於原審審理中清晰，且無迴護或袒護
      被告之虞，應較為可信，其於原審審理之初所為被告並無
      轉讓甲基安非他命與其之證述顯係受被告之影響而為袒護
      被告之詞，不足採信。
　　⒋至於被告另辯稱：檢察官無逼伊認罪，亦無要求伊怎麼講
      ，但伊內心很掙扎，當時身體不舒服，請家人送胃藥到警
      局，擔心收押才承認，警察做筆錄時向其表示看是要在裡
      面還是外面云云（見原審卷第57至58頁），然被告此部分
      所辯不可採信，業經本院論述如前開貳、一、㈠、⒋之⑶所
      載，自難作為有利於被告之認定。
  ㈢綜上所述，本案事證明確，被告上開販賣第二級毒品及轉讓
    禁藥犯行均堪予認定，應均 予依法論科。　　　　
二、論罪：
　㈠按行為後法律有變更者，適用行為時之法律，但行為後之法
    律有利於行為人者，適用最有利於行為人之法律，現行刑法
    第2條第1項定有明文。查被告行為後，毒品危害防制條例第
    4條第2項之規定業經總統於109年1月15日修正公布，並自同
    年7月15日生效，修正後毒品危害防制條例第4條第2項規定
    「製造、運輸、販賣第二級毒品者，處無期徒刑或10年以上
    有期徒刑，得併科新臺幣1,500萬元以下罰金」，而修正前
    毒品危害防制條例第4條第2項規定「製造、運輸、販賣第二
    級毒品者，處無期徒刑或7年以上有期徒刑，得併科新臺幣1
    ,000萬元以下罰金」，修正後新法將刑度及罰金分別提高為
    「無期徒刑或10年以上有期徒刑」、「1,500萬元以下」，
    修正後之新法並非較有利於被告，經比較新舊法結果，自以
    行為時之修正前毒品危害防制條例第4條第2項規定有利於被
    告，是本件應依刑法第2條第1項前段之規定，適用行為時之
    修正前毒品危害防制條例第4條第2項之規定論處。
  ㈡按甲基安非他命係毒品危害防制條例第2條第2項第2款所規定
    之第二級毒品，依法不得販賣及持有。次按甲基安非他命屬
    安非他命類藥品，為藥事法第22條第1項第1款所列管之「禁
    藥」，故行為人明知甲基安非他命為禁藥而轉讓予他人者，
    其轉讓行為同時該當於毒品危害防制條例第8條第2項之轉讓
    第二級毒品罪及藥事法第83條第1項之轉讓禁藥罪，屬法條
    競合，應依重法優於輕法、後法優於前法等法理，擇一處斷
    。而藥事法第83條第1項轉讓禁藥罪之法定本刑（7年以下有
    期徒刑，得併科5,000萬元以下罰金），較毒品危害防制條
    例第8條第2項轉讓第二級毒品罪之法定本刑（6月以上5 年
    以下有期徒刑，得併科70萬元以下罰金）為重，是轉讓甲基
    安非他命之第二級毒品，除轉讓達一定數量（依「轉讓毒品
    加重其刑之數量標準」規定，轉讓第二級毒品達淨重10公克
    以上）；或成年人對未成年人為轉讓行為；或對孕婦為轉讓
    行為，依毒品危害防制條例第8條第6項、第9條各有加重其
    刑至2分之1等特別規定加重處罰者外，應依藥事法第83條第
    1項規定處斷。被告轉讓甲基安非他命予陳智宏之數量不詳
    ，並無證據可證已超過行政院依毒品危害防制條例第8條第6
    項頒訂「轉讓毒品加重其刑之數量標準」第2條第1項第2款
    規定之淨重10公克數量，是依罪疑惟輕原則，應為被告有利
    之認定，而認被告上開轉讓之甲基安非他命未達該加重處刑
    標準。是核被告就犯罪事實一之㈠所為，係犯修正前毒品危
    害防制條例第4條第2項之販賣第二級毒品罪；就犯罪事實一
    之㈡所為，係犯藥事法第83條第1項之轉讓禁藥罪。起訴書認
    被告就犯罪事實一之㈡所為，係犯毒品危害防制條例第8條第
    2項之轉讓第二級毒品罪，容有未洽，惟起訴之社會基本事
    實同一，且經檢察官於原審時更正起訴法條，並經原審及本
    院均踐行告知程序後，予以被告及其辯護人辯論，業已保障
    被告之防禦權，是本院無庸再依刑事訴訟法第300條變更起
    訴法條，併此敘明。
　㈢被告販賣第二級毒品甲基安非他命前持有甲基安非他命之低
    度行為，為其販賣之高度行為所吸收，不另論罪。至於被告
    持有甲基安非他命之行為與轉讓行為屬實質上一罪之階段行
    為，高度之轉讓行為既已依藥事法加以處罰，依法律適用完
    整性之法理，其低度之持有甲基安非他命行為，不能再行割
    裂適用毒品危害防制條例加以處罰，而藥事法對於持有禁藥
    之行為未設有處罰規定，故就被告轉讓前持有甲基安非他命
    之低度行為，不另處罰。
　㈣被告所犯前揭販賣第二級毒品犯行及轉讓禁藥犯行，犯意分
    別，行為互殊，應予分論併罰。　　
三、刑之加重事由：　　　
　　依108年2月22日公布之司法院釋字第775號解釋文：「刑法
    第47條第1項規定：『受徒刑之執行完畢，或一部之執行而赦
    免後，5年以內故意再犯有期徒刑以上之罪者，為累犯，加
    重本刑至二分之一。』有關累犯加重本刑部分，不生違反憲
    法一行為不二罰原則之問題。惟其不分情節，基於累犯者有
    其特別惡性及對刑罰反應力薄弱等立法理由，一律加重最低
    本刑，於不符合刑法第59條所定要件之情形下，致生行為人
    所受之刑罰超過其所應負擔罪責之個案，其人身自由因此遭
    受過苛之侵害部分，對人民受憲法第8條保障之人身自由所
    為限制，不符憲法罪刑相當原則，牴觸憲法第23條比例原則
    。於此範圍內，有關機關應自本解釋公布之日起2年內，依
    本解釋意旨修正之。於修正前，為避免發生上述罪刑不相當
    之情形，法院就該個案應依本解釋意旨，裁量是否加重最低
    本刑。」是在該解釋文公布後，本院即應依此就個案裁量是
    否有依刑法第47條第1項規定加重最低本刑之必要。查本案
    被告前㈠於100年間因犯竊盜罪，經原審法院以100年訴字第2
    30號判決分別判處有期徒刑8月、7月，應執行有期徒刑1 年
    確定；㈡於101年間因竊盜罪，經原審法院以101年審易字第1
    044號判決分別判處有期徒刑7月、4月，應執行有期徒刑10
    月確定。上開㈠、㈡所示4罪，經原審法院以103年度聲字第41
    8號裁定應執行有期徒刑1年8月確定，於101年4月1日入監執
    行。㈢於100年間因違反森林法案件，經原審法院以100年度
    審訴字第767號判決判處有期徒刑9月確定；㈣於101年間因犯
    竊盜罪，經原審法院以101年度審易字第589號判決判處有期
    徒刑4月確定。上開㈢、㈣所示2罪，經原審法院以101年度聲
    字第1257號裁定應執行有期徒刑1年確定，應於103年9月12
    日接續上開㈠、㈡所示4罪執行，於103年11月17日因縮短刑期
    假釋出監，假釋中付保護管束，於104年8月3日保護管束期
    滿，假釋未經撤銷，其未執行之刑，以已執行論，有本院被
    告前案紀錄表1份在卷可參，其於有期徒刑執行完畢5年內故
    意再犯本案販賣第二級毒品及轉讓禁藥罪，符合刑法第47條
    第1項累犯之規定，本院審酌被告所犯之前案分別為竊盜罪
    及違反森林法案件，與本案所犯販賣第二級毒品罪及轉讓禁
    藥罪間均不具有相同或類似之性質，亦非屬具有重大惡性特
    徵之犯罪類型，且審慎考量本案情節、被告之主觀惡性、危
    害程度及罪刑相當原則，爰就被告所犯，均不依刑法第47條
    第1項規定加重其最低本刑，附此敘明。
四、駁回上訴之理由：
  ㈠原審審理結果，認被告犯販賣第二級毒品及轉讓禁藥犯行事
    證明確，審酌被告正值壯年，竟不思以正軌獲取財物，明知
    第二級毒品具有成癮性、濫用性及對國民健康具有危害性，
    猶無視政府杜絕毒品之禁令，著手實行販賣第二級毒品，轉
    讓禁藥，欲藉以牟利，戕害國民身心健康，所為實屬不該，
    且被告犯後矢口否認犯行，不思悔悟，復考量其所販賣毒品
    、轉讓禁藥之數量非鉅，兼衡其自述國中肄業之智識程度，
    從事工地之工作，與父母、弟弟同住，未婚無子之家庭生活
    狀況，暨其犯罪之動機、目的、手段、素行等一切情狀，分
    別量處有期徒刑7年6月、8月，應執行有期徒刑8年；並就沒
    收部分說明：㈠被告就犯罪事實一之㈠所示販賣第二級毒品所
    得價金1,000元，雖未扣案，惟為其犯罪所得，依刑法第38
    條之1第1項前段、第3項之規定宣告沒收，並於全部或一部
    不能沒收或不宜執行沒收時，追徵其價額；㈡扣案之門號000
    0000000號行動電話1具（含SIM卡1張），係被告為犯罪事實
    一之㈠所用之物，依毒品危害防制條例第19條第1項規定宣告
    沒收，經核其認事、用法並無違法或不當，量刑及沒收之宣
    告亦稱妥適，應予維持。是被告猶執前詞否認犯罪，上訴指
    摘原審判決不當云云，均為無理由，應均予駁回。
　㈡至毒品危害防制條例業經修正施行，固如前述，原審雖未及
    審酌比較新舊法，然因法律適用之結果並無不同，對判決結
    果不生影響，是原判決適用行為時法論科，而未及比較新舊
    法適用，並不構成撤銷之原因，附此敘明。另原審雖於判決
    主文未諭知累犯，所犯法條亦未引用刑法第47條第1項之規
    定。然按「有罪之判決書，應於主文內載明所犯之罪，並分
    別情形，記載下列事項：一、諭知之主刑、從刑、刑之免除
    或沒收。二、諭知有期徒刑或拘役者，如易科罰金，其折算
    之標準。三、諭知罰金者，如易服勞役，其折算之標準。四
    、諭知易以訓誡者，其諭知。五、諭知緩刑者，其緩刑之期
    間。六、諭知保安處分者，其處分及期間。」「有罪之判決
    書，應於理由內分別情形記載下列事項：一、認定犯罪事實
    所憑之證據及其認定之理由。二、對於被告有利之證據不採
    納者，其理由。三、科刑時就刑法第57條或第58條規定事項
    所審酌之情形。四、刑罰有加重、減輕或免除者，其理由。
    五、易以訓誡或緩刑者，其理由。六、諭知沒收、保安處分
    者，其理由。七、適用之法律。」刑事訴訟法第309、310條
    各定有明文。從而，被告是否構成累犯，乃屬刑罰加重事由
    ，本非刑事訴訟法第309條所規定之主文必要記載事項；且
    判決理由內，如已就被告是否符合累犯刑罰加重事由，引用
    相關實體條文予以說理，即應認已於判決內記載所適用之法
    律，縱未於據上論斷欄記載刑法第47條第1項之規定，亦難
    認違法。查原判決已於理由欄二之㈢部分就有無刑罰加重事
    由及引用累犯之法條，均已具體敘明本案被告不予加重最低
    本刑（原判決第10頁），是其雖於判決主文欄中，未記載被
    告為累犯；及於據上論斷欄中，未引用刑法第47條第1項之
    規定，猶難認有何違法失當之處，而構成應予撤銷之事由，
    末此敘明。　
據上論斷，應依刑事訴訟法第368條，判決如主文。
本案經檢察官陳郁仁提起公訴，檢察官楊淑芬到庭執行職務。
中　　華　　民　　國　　110 　年　　4 　　月　　28　　日
                  刑事第二十三庭 審判長法 官  許永煌
                                       法 官  黃美文
                                       法 官  雷淑雯
以上正本證明與原本無異。
如不服本判決應於收受送達後20日內向本院提出上訴書狀，並應
敘述具體理由；其未敘述上訴理由者，應於上訴期間屆滿後20日
內向本院補提理由書（均須按他造當事人之人數附繕本）「切勿
逕送上級法院」。
                                      書記官   林立柏
中　　華　　民　　國　　110 　年　　5 　　月　　 5　　日
附錄：本案論罪科刑法條全文
修正前毒品危害防制條例第4條
製造、運輸、販賣第一級毒品者，處死刑或無期徒刑；處無期徒
刑者，得併科新臺幣2千萬元以下罰金。
製造、運輸、販賣第二級毒品者，處無期徒刑或7年以上有期徒
刑，得併科新臺幣1千萬元以下罰金。
製造、運輸、販賣第三級毒品者，處7年以上有期徒刑，得併科
新臺幣7百萬元以下罰金。
製造、運輸、販賣第四級毒品者，處5年以上12年以下有期徒刑
，得併科新臺幣3百萬元以下罰金。
製造、運輸、販賣專供製造或施用毒品之器具者，處1年以上7年
以下有期徒刑，得併科新臺幣1百萬元以下罰金。
前5項之未遂犯罰之。

藥事法第83條
明知為偽藥或禁藥，而販賣、供應、調劑、運送、寄藏、牙保、
讓或意圖販賣而陳列者，處7年以下有期徒刑，得併科新臺幣5千
萬元以下罰金。
犯前項之罪，因而致人於死者，處7年以上有期徒刑，得併科新
臺幣1億元以下罰金；致重傷者，處3年以上12年以下有期徒刑，
得併科新臺幣7千5百萬元以下罰金。
因過失犯第1項之罪者，處2年以下有期徒刑、拘役或科新臺幣5
百萬元以下罰金。
第1項之未遂犯罰之。

附表一：被告與謝智州於108年10月19日通話內容

謝智州（B）→甲○○（A）    A：喂。                                  B ：喂，趕快回來，我要還你錢，懂嗎？      A：喔。                                    B：懂嗎？                                  A：不然你拿來永安這。                      B：這麼遠？                                A ：不然我怎麼辦，我跑去又跑回來喔？      B：好，阿明那裡是嗎？                      A：嗯。                                    B：好。      


附表二：被告與陳智宏於108年10月23日通話內容

陳智宏（B）→甲○○（A）  B：喂。                            A：你那個…網還在嗎？              B：蛤？                            A：…ㄆ丫網啦。                    B：有呀。                          A：拿來。                            B：你在哪？      A：紅毛港呀。你要來嗎？              B：好呀，你過來小江這。              A：蛤？                          B：我現在人在小江他家。              A：小江喔？                          B：對啦。                            A：你沒有在家喔？                    B：你過來呀。蛤？                    A：沒在家喔？                          B：我沒有在家呀，我現在人在小江這呀。 A：喔，還繞到北湖去。                B：對啦，你繞來北湖啦。再到我家拿網子來ㄆ丫啦。那個喘氣的拿一些來啦，今天工作做得很累。              A：做甚麼？                            B：水電呀，我現在在台大醫院做水電。  A：嗯。                              B：好嗎？                              A：小江那沒有嗎？                      B：就是沒有呀，我才叫你那個呀，有的話我哪還要。我明天拿錢給你啦。蛤？ A：等一下啦。                        B：要多久？蛤？                        A：北湖很遠耶。                        B：北湖哪會，不然我回家，你來我家。 A：好。